【裁判字號】    97,易,1082
【裁判日期】    980403
【裁判案由】    竊盜
【裁判全文】
臺灣高雄地方法院刑事判決              97年度易字第1082號
公  訴  人  臺灣高雄地方法院檢察署檢察官
被      告  甲○○
                    （現於臺灣高雄第二監獄執行中）
上列被告因竊盜案件，經檢察官提起公訴（97年度偵字第1450號
），本院判決如下：
    主  文
甲○○共同犯攜帶兇器竊盜罪，處有期徒刑拾月。扣案之螺絲起
子貳支、鐵鎚壹支、活動扳手壹支、手套貳雙，均沒收。
    事  實
一、甲○○於丁○○（已另行判決）所經營之昇利資源回收公司
    擔任幫手，均係從事資源回收工作，詎二人共同基於意圖為
    自己不法所有之加重竊盜犯意聯絡，於民國96年12月31日下
    午3 時許，甲○○攜帶其所有客觀上足以對人之生命身體安
    全構成威脅之螺絲起子2 支、鐵鎚及活動扳手各1 支，由丁○○駕駛車號YQ－5350號自用小貨車（起訴書誤載為自用小
    客車，經檢察官當庭更正）搭載甲○○，同往高雄縣永安鄉
    ○○村○○路保達高幹41號旁之漁塭工寮並入內查看後（侵
    入建築物部分未據告訴），再由丁○○將上開自用小貨車暫
    時駛離以避人耳目，甲○○則留在工寮內，持上開鐵鎚、活
    動扳手及螺絲起子，拆卸何澤良所有存放工寮內待修之發電
    機而竊取金屬零組件，得手後搬至工寮外空地暫放，於同日
    下午4 時許，通知丁○○駕車返回載運並接送其離開。嗣因
    行竊時為民眾發現報警，經警當場查獲，扣得上開螺絲起子
    、鐵鎚、活動扳手及分屬2 人所有之棉質工作手套各1 雙。
二、案經高雄縣政府警察局岡山分局報請臺灣高雄地方法院檢察
    署檢察官偵查起訴。
    理  由
壹、證據能力部分─
    本判決所引用據以認定事實之各項證據，其中關於傳聞證據
    部分，除符合刑事訴訟法第159 條之1 至第159 條之4 或其
    他傳聞例外之規定，本有證據能力外，其餘均經當事人於本
    院審理中同意作為證據（審易卷第46頁、第105 頁），本院
    審酌各該陳述作成之情況，認作為證據均屬適當，依同法第
    159 條之5 第1 項之規定，均有證據能力，合先敘明。
貳、有罪部分─
一、認定事實所憑證據及理由：
    訊據被告甲○○於本院審理中，固不否認有於前揭時間前往
    上開工寮欲竊取發電機之零組件，惟矢口否認已行竊既遂，
    並辯稱：我沒有拆發電機的零件。我本來是要去拆，發現不
    能拆後，我就打電話叫丁○○載我回去。警察來的時候，我
    們在門口拿鐵工具，我身上沒有東西云云。經查：
(一)被告甲○○係在同案被告丁○○所經營之昇利資源回收公司
    擔任幫手，二人均從事資源回收工作，且甲○○因偶然知悉
    上開漁塭工寮內存有發電機，乃向丁○○表示欲前往該工寮
    內「拔」東西，並攜帶其所有之螺絲起子2 支及鐵鎚、活動
    扳手各1 支，由丁○○駕駛上開自用小貨車搭載前往，丁○○並先駕車暫離，獨留甲○○持螺絲起子、鐵鎚及活動扳手
    在工寮內。嗣於同日下午4 時許，甲○○再以電話聯絡丁○○駕車返回工寮接送其離開，適員警到場查獲，並扣得上開
    螺絲起子、鐵鎚、活動扳手及2 人分別所有之棉質工作手套
    各1 雙等情，業據被告甲○○於本院審理中坦認不諱（審易
    卷第67-68 頁、易字卷第45-46 頁），且經同案被告丁○○
    於警詢中證述綦詳（警卷第3-4 頁）、告訴代理人丙○○於
    警詢、偵查及本院審理中（警卷第7-8 頁、偵卷第18頁、審
    易卷第62-63 頁、易字卷第102 頁）、員警戊○○於本院審
    理中（易字卷第118-119 頁）、員警己○○於本院審理中（
    審易卷第87-88 頁、易字卷第109-111 頁），分別證述明確
    。復有受理民眾報案紀錄表（報案時間96年12月31日下午3
    時55分）、現場採證照片12幀、扣案物品照片1 幀在卷可稽
    （審易卷第101 頁、警卷第25-28 頁），螺絲起子2 支、鐵
    鎚及活動扳手各1 支、棉質工作手套2 雙扣案為憑（警卷第
    17-20 頁），此部分之事實已堪認定。
(二)證人即告訴代理人丙○○於警詢中證稱：經我檢視工寮內柴
    油引擎發電機已被拆卸破壞，尚未搬離現場，該發電機在遭
    竊前，因故障而不能使用，外觀部分有被拆卸一點，而竊嫌
    已完全拆卸破壞該發電機等語（警卷第7-8 頁）；於偵查中
    證稱：我在失竊地點那裡管理魚塭，失竊的發電機是我老闆
    何澤良所有，因故障而暫時擺在工寮待修，發電機發還時已
    完全走樣，竊嫌在那裡已經將發電機外觀及螺絲拆除等語（
    偵卷第18頁）；於本院審理中證稱：警方通知我說魚塭工寮
    內的發電機遭竊，當時我有到現場查看，有1 台柴油引擎發
    電機已經遭分解，主體還在，旁邊的零附件已將散落一地，
    ，上面進氣閥長約115 公分，已經全被拆掉了，引擎蓋旁的
    啟動馬達與相關零附件也被拆除，進氣閥是一種廢棄材質所
    使用，可以當作回收變賣，因為裡面有進、排氣閥，也有彈
    簧、白鐵、銅鐵等物等語（審易卷第63頁、易字卷第102 頁
    ），互核前後一致，所述關於發電機遭拆解之狀態，亦與警
    卷第26頁編號8 照片所示情形相符，自堪採信，顯見被告甲○○持上開螺絲起子、鐵鎚及活動扳手進入工寮後，於查獲
    時該工寮內之發電機確有遭拆解，其上含有白鐵、銅鐵等金
    屬材質可作為資源回收之進氣閥、啟動馬達及相關零附件，
    均已遭拆除甚明。
(三)證人戊○○於本院審理中證稱：那時我們接獲值班人員通知
    ，說魚塭那邊有人在偷東西，我們到現場發現兩名嫌犯就是
    丁○○、甲○○。當時我負責開車，到現場時，我們副所長
    己○○先下車，我去停車，我停在失竊現場那部箱型車後面
    ，甲○○剛好先走出來，站在工寮門口那邊，甲○○看到己○○後又走進去，己○○跟著進去，我沒有追上去，我在失
    竊現場前的空地附近上，看見有搬出來的東西，我在地上看
    到一顆小的好像馬達的東西等語（易字卷第118-119 頁）。
    證人己○○則於本院審理中證稱：我們去現場的時候，丁○○在工寮裡面，甲○○在外面，我第一個下去查看，甲○○
    拿一個鐵管準備拿到工寮外面的空地，他要丟在空地，甲○○丟鐵管的位置就在我所提出之照片畫黑色箭頭所指的地方
    等語（易字卷第87頁）。觀諸證人己○○當庭提出事後再回
    現場拍攝之採證照片（審易卷第91頁下方照片）所示，黑色
    箭頭所指之處即為工寮外之空地。上開二位員警證述內容互
    核相符，堪予採信，顯見被告甲○○於員警據報到場時，已
    從工寮內搬出竊自發電機之零組件無疑。
(四)參以被告甲○○於警詢中已供稱：「96年12月31日下午15時
    許，地點我不知道，只有我一個人在廢棄的魚塭的工寮內拆
    卸廢棄馬達，沒有別人跟我去」、「我是做昇利資源回收公
    司，所以我拆卸廢棄馬達是做回收用的」、「我叫丁○○開
    車（自小貨車YQ－5350）載我去的，朋友昌仔跟我說該魚塭
    工寮內有廢棄馬達」、「我預計廢棄馬達拆卸後要叫丁○○
    開車來載。查獲當時有我跟丁○○在場，丁○○是剛到」、
    「查獲時我本來就有戴手套，丁○○是我叫他來載我時戴上
    的」等語（警卷第5-6 頁）；於偵查中復供稱：「（是否將
    發電機帶走？）我是幫朋友的忙，我不知道是有人的，我才
    拿走的」（偵卷第9 頁），均坦認確有「拆卸」及「拿走」
    馬達（應指發電機），倘其確實尚未拆卸上開發電機，豈有
    如此陳述自陷不利之理，況其既於當日下午3 時許已到達並
    進入上開工寮內，而於同日下午4 時許始聯絡同案被告丁○○駕車返回該工寮，相隔長達1 小時，如依其所辯因發現無
    法拆卸該發電機，即聯絡同案被告丁○○前來接送離開，則
    自其進入工寮至發現無法拆卸發電機，何需1 小時之久，顯
    違常理，必係確有拆卸發電機，並於竊取零組件得手後，始
    聯絡同案被告丁○○駕車返回載運及接送，方需耗時達1 小
    時。被告於警詢及偵查中關於拆卸並竊取發電機零組件得手
    之供述，核與證人丙○○、戊○○、己○○上開證述及採證
    照片所示情形相符，自堪採為論科之依據。其與同案被告丁○○基於犯意聯絡，攜帶上開螺絲起子、鐵鎚及活動扳手，
    於前揭時、地，推由同案被告丁○○負責駕車載運、接送，
    被告甲○○則負責拆卸發電機而竊取零組件，且於得手後搬
    至工寮外空地暫放，再聯絡同案被告丁○○駕車返回載運並
    接送其離開，於尚未離去之際即為警到場查獲之事實，已堪
    認定，所辯前開各節，無非臨訟圖卸飾詞，均無可採。
(五)綜上所述，本件事證明確，被告甲○○上開犯行洵堪認定，
    應予依法論科。
二、論罪科刑之理由：
(一)按刑法第321 條第1 項第3 款之攜帶兇器竊盜罪，係以行為
    人攜帶兇器為其加重條件，此所謂兇器，其種類並無限制，
    凡客觀上足以對人之生命、身體、安全構成威脅，具有危險
    性之兇器為已足，並不以攜帶之初有行兇之意圖為必要（最
    高法院79年臺上字第5253號判例意旨參照）。本件被告甲○○行竊時所攜帶之螺絲起子2 支、鐵鎚及活動扳手各1 支，
    均為鐵製器具，且分別呈尖銳或扁平狀，並均附有握把，客
    觀上足以對人之聲明身體安全構成威脅，可供兇器使用，業
    據本院勘驗屬實，製有勘驗筆錄1 份在卷可參（審易卷第66
    -67 頁）。
(二)被告甲○○於拆卸上開發電機零組件後，搬出工寮外空地暫
    放，並聯絡同案被告丁○○駕車返回載運，顯已達於既遂。
    核被告甲○○所為，係犯刑法第321 條第1 項第3 款之攜帶
    兇器竊盜罪。被告甲○○與同案被告丁○○就上開犯行，彼
    此間有犯意聯絡及行為分擔，應論以共同正犯。本院審酌被
    告甲○○前有竊盜、脫逃、妨害兵役、違反槍砲彈藥刀械管
    制條例等前案紀錄，素行不端，有臺灣高等法院被告前案紀
    錄表1 份在卷可按，且年值青壯，身心健全，不思循正當途
    徑賺取所需，竟共同竊取他人財物欲變賣花用，價值觀念偏
    差，應予導正，又於審判中供詞反覆，否認竊盜既遂，犯罪
    後態度欠佳，及其犯罪手段、所生危害等一切情狀，認檢察
    官具體求處有期徒刑10月（易字卷第273 頁），不含後述不
    另為無罪諭知部分，仍屬適當，爰量處如主文所示之刑，以
    資儆懲。
(三)扣案之螺絲起子2 支、鐵鎚及活動扳手各1 支，均屬被告甲○○所有；扣案之棉質工作手套2 雙，分屬被告甲○○及同
    案被告丁○○所有，業據被告甲○○陳明在卷（易字卷第41
    頁、第43頁），均供二人共犯本件加重竊盜所用，依共同正
    犯責任共同原則，均應依刑法第38條第1 項第2 款規定宣告
    沒收。
參、不另為無罪諭知部分─
一、公訴意旨另以：被告甲○○與同案被告丁○○於前揭時、地
    ，並有共同竊取告訴人何澤良所有發電機之油箱鐵製固定架
    1 個，搬運至同案被告丁○○所駕駛上開自用小貨車之後車
    廂內之犯行等語。
二、公訴意旨認被告甲○○有此部分之罪嫌，係以被告甲○○、
    同案被告丁○○之供述、告訴代理人丙○○之指訴、贓物認
    領保管單1 份、採證照片13幀及扣案鐵製固定架1 個，為其
    主要論據。訊據被告甲○○堅決否認有此部分竊盜犯行，辯
    稱：在上開自用小貨車上所查獲之鐵製固定架係同案被告丁○○所有，供從事資源回收時集籃所用，並非竊自上開工寮
    等語。經查：
(一)證人戊○○於本院審理中證稱：查獲當時鐵製固定架已在車
    號YQ－5350號小貨車後車廂上，被告說鐵架是他自己所有，
    原本就是放在車上，因為工寮內很雜亂，我不敢確定鐵製固
    定架是從工寮搬出來的等語（審易卷第48頁），顯未目睹被
    告二人搬運該固定架上車，亦無法確定究屬同案被告丁○○
    所有或竊自上開工寮。
(二)而證人丙○○於本院審理中原證稱：在被告二人之小貨車後
    車廂內所查獲之鐵製固定架，與我們遺失的發電機油箱固定
    架是相似的。被告二人被查獲後，警方通知我遭竊，我去看
    的時候，扣案之固定架與我們的油箱固定架差不多，我再到
    工寮去看，發現我們發電機的油箱固定架也不見了，那時我
    覺得很氣憤，因為已經被偷好幾次了，我們要抓這些竊賊也
    很麻煩。我去看的時候覺得好像是我們的東西，因為我在看
    的時候是晚上7 點多，已經很暗了，是警察開手電筒照明要
    我看。固定架原本是放在發電機旁邊，我最後一次看見是在
    去年（96年）10月中左右，因為我們的發電機一共有8 部，
    每部都要去巡視比較困難，失竊地點我覺得雜草比較高，不
    會有人進去。我在警局簽完贓物認領保管單後，因為當時情
    況很混亂，我沒有將東西看得很清楚，所以沒有取回扣案之
    固定架，而由被告領走等語（審易卷第61-62 頁）。顯見證
    人丙○○係於昏暗天色下，借助手電筒照明，辨識在同案被
    告丁○○車上之鐵製固定架是否為其所失竊，其辨識原即難
    期正確。且上開工寮內原有8 部發電機油箱固定架，雖於案
    發後確有短少，然證人丙○○於案發前最後一次清點查看之
    時間，既早於96年10月中旬，距本件案發時間即96年12月31
    日，間隔已逾2 月以上，然該等發電機油箱固定架既曾一再
    失竊，則於上開期間是否因另遭他人竊取而有短少，亦非無
    疑。
(三)嗣經本院命同案被告丁○○攜帶扣案後由其領回之上開鐵製
    固定架到庭，證人丙○○當場辨識後，雖證稱：被告帶到庭
    的就是我之前指認的鐵製固定架，當初我去看時，跟我們那
    台發電機油箱固定架的機型一模一樣，大小、尺寸及形式都
    一樣，我們那一個油箱固定架失竊後已經找不到了，只能以
    照片來核對。我們的油箱固定架是與發電機鎖在一起，對鑿
    螺絲孔後，再以螺絲固定。鐵架上所鑿螺絲孔的位置並非固
    定，正常應該有4 至6 個孔，分布在鐵架的前、中、後，單
    邊是2 至3 個孔，四周是4 至6 個孔。被告帶到庭的鐵架與
    我們發電機油箱固定架所鑿的螺絲孔相差不遠，但沒有完全
    相同，差一個孔，就是在角落少了1 個孔，若少了那個孔就
    沒辦法完全固定。但我也看過有少了1 個孔的油箱固定架，
    如同我帶來的照片上的這台發電機（易字卷第127 頁），它
    的油箱固定架就少了1 個供綠色油管通過的孔，可能是疏忽
    沒有鑽孔等語（易字卷第104-106 頁）。然觀諸同案被告丁○○攜帶到庭之鐵製固定架，係屬鏽蝕未經保養之舊品，其
    上復無任何編號或足資辨別之記號，外觀上又無其他特殊之
    處，有當庭拍攝照片10幀附卷可參（易字卷第128-130 頁）
    。依其上鑽孔數目及位置，僅能認定與證人丙○○當庭提出
    之照片所示發電機油箱固定架（本院易字卷第127 頁），具
    有高度相似，無從認定確係相同。況同案被告丁○○遭查獲
    之鐵製固定架，經證人丙○○當庭辨識後，已確認與正常狀
    況之發電機油箱固定架相較，短缺1 個鑽孔，即與通常之發
    電機油箱固定架並非相同。雖證人丙○○證稱亦曾見過缺少
    1 個鑽孔之發電機油箱固定架，然其既稱應係疏漏所致，自
    難以同案被告丁○○遭查獲之鐵製固定架，與該非屬常態之
    例外偶然相同，遽認該鐵製固定架即屬失竊之發電機油箱固
    定架。
(四)參以同案被告丁○○於本院審理中供稱：在其所駕駛上開自
    用小貨車上查獲之鐵製固定架有，係供從事資源回收時放置
    工具及塑膠收集籃所用，工具放在架上，塑膠籃放在架下，
    籃子互疊因行車搖晃會跌落，有鐵架會比較穩固，使用空間
    才會較大，我另以小鐵鍊將鐵架固定在車廂地板等語（易字
    卷第204 頁）。證人戊○○於本院審理中亦證稱：查獲當時
    小貨車後車廂上有塑膠籃、鐵架，塑膠籃放在鐵架下，車廂
    後方護欄並未放下，是我為拍照採證才叫被告放下等語（易
    字卷第121 頁），並有採證照片1 幀在卷可參（警卷27頁編
    號9 照片），核與同案被告丁○○上開供述大致相符。且被
    告甲○○與同案被告丁○○為警查獲時，同案被告丁○○在
    工寮內，被告甲○○則在工寮外空地上搬運所竊之發電機零
    組件，均如前述，倘上開鐵製固定架確係二人所竊並先行搬
    運至後車廂上，依該鐵製固定架之重量、小貨車後車廂之高
    度，及二人後續尚有搬運其他贓物上車之需求，衡情應無不
    將後車廂護欄放下，反將鐵製固定架直接跨過貨車後車廂護
    欄搬運上車；或先放下護欄，俟搬運鐵製固定架上車後，隨
    即將護欄關上之理。況同案被告丁○○既係經營資源回收公
    司，於其他場合取得上開陳舊之鐵製固定架，係屬平常，實
    難遽認於其車上所查獲之鐵製固定架，即係上開工寮失竊之
    發電機油箱固定架。被告甲○○辯稱車上查獲之鐵製固定架
    係同案被告丁○○所有，供其從事資源回收時所用等語，並
    非無據，亦未悖於常情，尚屬可採。
三、綜上所述，公訴意旨所舉前開證據，不足證明被告甲○○有
    此部分之共同加重竊盜犯行。而本院依卷存證據資料，復查
    無其他證據足認被告確有此部分之犯行，即屬犯罪不能證明
    。惟此部分如成立犯罪，與上開論罪科刑即竊取發電機零組
    件部分同屬一罪，爰不另為無罪之諭知。
肆、至同案被告丁○○部分，業經本院於98年1 月8 日先行判決
    在案（現上訴中），附此敘明。
據上論斷，應依刑事訴訟法第284 條之1 、第299 條第1 項前段
，刑法第28條、第321 條第1 項第3 款、第38條第1 項第2 款，
判決如主文。
本案經檢察官乙○○到庭執行職務。
中    華    民    國    98    年    4     月    3     日
                刑事第十六庭    法  官  林柏壽
如不服本判決，應於判決送達後10日內，向本院提出上訴狀。
以上正本證明與原本無異。
中    華    民    國    98    年    4     月    6     日
                                書記官  劉國偉
附錄本案論罪科刑法條：
刑法第321 條第1 項
犯竊盜罪而有左列情形之一者，處6月以上、5年以下有期徒刑：
一、於夜間侵入住宅或有人居住之建築物、船艦或隱匿其內而犯
    之者。
二、毀越門扇、牆垣或其他安全設備而犯之者。
三、攜帶兇器而犯之者。
四、結夥三人以上而犯之者。
五、乘火災、水災或其他災害之際而犯之者。
六、在車站或埠頭而犯之者。


司法院資訊處製作；財團法人民間司法改革基金會備份。
